# 受限货币资金

提问人：木叶白牙 时间：2013-10-21 21:28:10
陈版： 对于有些企业在银行存款里有履约保函等各类包含押金，这部分是受限的资产，在编制现金流量表的时候不能作为现金包含在期初期末的现金里，同时根据财务报表列报准则的规定“流动资产： (1)预计在一个正常营业周期中变现、出售或耗用。这主要包括存货、应收账款等资产。需要指出的是，变现一般针对应收账款等而言，指将资产变为现金；出售一般针对产品等存货而言；耗用亠般指将存货(如原材料)转变成另一种形态(如产成品)。 (２)主要为交易目的而持有。这主要是指根据《企业会计准则第 22 号——金融工具确认和计量》划分的交易性金融资产。但是并非所有交易性金融资产均为流动资产，比如子报告期日起超过 12 个月到期且预期持有超过 12 个月的衍生工具应当划分为非流动资产或非流动负债。 (3)预计在资产负债表日起一年内(含一年)变现。 (4)自资产负债表日起一年内，交换其他资产或清偿负债的能力不受限制的现金或现金等价物。” 该部分受限资产不能作为流动资产处理，因为他不能在一年内随时不受限制的交换其他资产或是清偿债务，应在列报时放入其他非流动资产。这样理解对吗？@chenyiwei

回答人：chenyiwei
要看冻结期是否在一年以上。如果一年以内可列报为其他货币资金（但附注中披露受限制的情况），一年以上的可列报为其他非流动资产。

提问人：木叶白牙 时间：2013-10-23 00:16:45
陈版： 1 、中国注册会计师协会专业技术咨询委员会咨询意见（三）规定“银行存款和其他货币资金中有些不能随时用于支付的存款，如不能随时支取的定期存款等，不应作为现金，而应列作投资”，是不是在编制资产负债表的时候就要将其从货币资金中剔除，作为持有至到期投资处理？这样期初期末的货币资金才能和现金流量表的期初期末现金对应上？ 2 、中国注册会计师协会专业技术咨询委员会咨询意见（三）规定“对于信用证保证金存款和银行承兑汇票保证金存款是否应从“现金”中扣除，建议按以下原则考虑，在资产负债表日后 3 个月内可以用于支付的，在编制现金流量表时不从“现金”中扣除。反之，在资产负债表日后 3 个月内不可以用于支付的，在编制现金流量表时应从“现金”中扣除。”，冻结期在一年以内， 3 个月以上的，列示在货币资金-其他货币资金下，但又要剔除在现金流量表现金以外，那这样现金流量表的期初期末现金和资产负债表的货币资金不就没有对应关系了吗？ 3 、准则第三十一章财务报表第三节资产负债表一、（三）、 1 、流动资产和非流动资产的划分中第（ 4 ）点明确提到“自资产负债表日起一年内，交换其他资产或清偿负债的能力不受限制的现金或现金等价物”才为流动资产。不管是三个月以内还是一年以内，他们的使用都是受到限制不能随时支付或清偿债务的，不应该剔除在流动资产以外吗？剔除出去资产负债表货币资金和现金流量表期初期末现金才能对应呀？@chenyiwei

回答人：chenyiwei
请注意：现金流量表中的现金及现金等价物的余额，并不必要与资产负债表中的货币资金余额相等。 1 、编制资产负债表时，对于不能随时支取的存款，如冻结期限距离资产负债表日在一年以内的，一般仍列在“货币资金”项目中；冻结期限一年以上的应列报为其他非流动资产。注意不是持有至到期投资，因为持有至到期投资的确认条件之一是有活跃市场。 2 、如前所述，资产负债表中的货币资金和现金流量表中的现金没有必然相等的关系。但这个咨询意见本身也有一定问题。判断货币资金是否属于现金流量表上“现金”的标准就是看其能否随时不受限制地用于支付，而不是看其冻结期间的长短。所以冻结期在三个月以内的同样不能作为现金流量表中的“现金”。 3 、如前所述，冻结期限距离资产负债表日在一年以上的货币资金，才是非流动资产。

提问人：木叶白牙 时间：2013-10-23 19:42:07
陈版您好： 现金流量表准则规定“现金等价物的定义本身，包含了判断一项投资是否属于现金等价物的四个条件，即，①期限短；②流动性强；③易于转换为已知金额的现金；④价值变动风险很小。其中，期限短、流动性强，强调了变现能力，而易于转换为已知金额的现金、价值变动风险很小，则强调了支付能力的大小。现金等价物通常包括 3 个月内到期的短期债券投资。权益性投资变现的金额通常不确定，因而不属于现金等价物。”既然三个月内到期的短期债券投资可以作为现金等价物，为什么冻结期在三个月内的银行存款不能呢？@chenyiwei

回答人：chenyiwei
参考《计学撮要》P392～ 395 ：
首先明确一个问题：即现金流量表中的“现金”和“现金等价物”概念与资产负债表项目的对应关系问题。根据《企业会计准则第 31 号——现金流量表》的规定，现金是指企业库存现金以及可以随时用于支付的存款；现金等价物是指企业持有的期限短、流动性强、易于转换为已知金额现金、价值变动风险很小的投资。《企业会计准则讲解（ 2008 ）》进一步指出：现金流量表意义上的“现金”主要包括库存现金、银行存款、其他货币资金；现金等价物通常包括 3 个月内到期的短期债券投资。由此可见： 1 ．现金流量表中的“现金”概念是与资产负债表的“货币资金”项目相对应的；而“现金等价物”概念是与资产负债表的“交易性金融资产”项目相对应的。交易性金融资产不可能成为现金流量表意义上的“现金”，而货币资金（包括库存现金、银行存款和其他货币资金）不可能成为现金流量表意义上的“现金等价物”。 2 ．只有在判断某项交易性金融资产是否属于现金等价物时，才需要考虑其是否具备“期限短”的特征；在判断定期存款是否可作为现金流量表意义上的“现金”时，所需考虑的因素是它是否可以不受限制地用于对外支付，而不考虑其剩余期限是否在 3 个月以内。 因此，由于定期存款通常是在“银行存款”科目中核算的，因此定期存款不可能成为现金等价物；而不能提前支取（或者由于受到其他方面的限制导致不能随时不受限制地用于对外支付）的定期存款肯定不属于现金。换言之，“可以提前支取”是定期存款构成现金流量表意义上的“现金”的一项基本前提。
三个月内到期的债券投资，只要存在活跃市场，在需要现金时可以随时将其转换为现金用于支付用途；而三个月内的定期存款，如果不能提前支取则不能随时转换为现金，这是两者的根本区别，也就是两者的流动性不同导致了在现金流量表上认定结果的不同。

提问人：木叶白牙 时间：2013-10-23 20:32:40
陈版： 通过您的讲解现金流量表这块我好想明白了，但是有另一个问题，定期存款为什么不能成为投资，本质上定期存款就应当是企业为了获取更好的利息而进行的一项投资吧？为什么还要在货币资金-银行存款中核算？@chenyiwei

回答人：chenyiwei
习惯而已。

提问人：木叶白牙 时间：2013-10-23 20:51:53
陈版： 不对呀，准则第三十一章财务报表第三节资产负债表一、（三）、 1 、流动资产和非流动资产的划分中第（ 4 ）点明确提到“自资产负债表日起一年内，交换其他资产或清偿负债的能力不受限制的现金或现金等价物”才为流动资产。他说的是一年内并且不受限制的现金或现金等价物，那么像定期存款、保函押金之类的它们在使用上都是受到了限制，不能随时交换其他资产或清偿负债，不能放在流动资产里吧？还有就是像其他货币资金里面的信用证保证金等等好像也不符合财务报表准则中流动资产 的概念？@chenyiwei

回答人：chenyiwei
这是翻译问题。原文是“the asset is cash or a cash equivalent (as defined in IAS 7) unless the asset is restricted from being exchanged or used to settle a liability for at least twelve months after the reporting period”（IAS 1.66(d)），即正确的翻译应为“现金及现金等价物，但报告期后至少十二个月内不能用于交换其他资产或者偿还债务的除外”，即受限期限在 12 个月内的仍然是流动资产。

提问人：hyliuyp 时间：2016-05-25 23:06:08
请教一个现金流量表的问题:减少使用受限制定期存款所收到的现金是筹资活动产生的现金流流入项，那么增加使用受限制定期存款所支付的现金要不要在现金流量表反应呢，在哪个地方反应？现金流量表中好象没看到该项内容。

回答人：chenyiwei
没看懂你的问题？

提问人：hyliuyp 时间：2016-05-25 23:08:50
再请教陈版一个问题：在网上看到有个公司现金流量表销售商品收到现金金额持续多年远高于利润表销售收入（已考虑销项税额和应收预收等往来科目），感觉很不可思议，请问可能是什么原因，还是我哪个地方搞错了？

回答人：chenyiwei
不清楚具体情况。有可能是利润表上收入确认用净额法，但现金流量表上销售商品收到现金按总额法列报所致？

提问人：awakenstriving 时间：2017-02-07 12:30:24
陈老师，有一个类似的案例：政府将一笔资金拨入本公司，本公司在托管行开设银行账户，同时本公司与政府及托管行签订托管协议，未来如果使用资金须按照政府指令划拨，并且本公司为此笔资金的管理人。下一步可能会成立一个基金，公司作为管理人，托管账户的开设人变更为基金，此笔资金拨入账户。目前本公司账上的资金是否可以认定为受到限制的货币资金？谢谢

回答人：chenyiwei
目前动用资金还需要政府指令的情况下，可以作为受限资金。后续如果本企业可以自行决定资金的动用（虽然必须在政府限定的用途范围内使用），则不再作为受限资金。

提问人：呼叫帮助 时间：2018-04-15 09:15:01
陈版，我的理解是否正确？ 现金流量表意义上的“现金”主要包括库存现金、银行存款、其他货币资金；现金等价物通常包括 3 个月内到期的短期债券投资。 现金流量表中的“现金”概念是与资产负债表的“货币资金”项目相对应的；而“现金等价物”概念是与资产负债表的“交易性金融资产”项目相对应的。

回答人：chenyiwei
基本原理是这样，但实际操作中存在大量的其他货币资金（如信用证、银行承兑汇票保证金）不满足现金流量表中“现金”定义的情况。